臺灣高等法院民事判決
111年度上易字第43號
上  訴  人  房志銘  
被上訴人    陳振明  
訴訟代理人  林進塗律師
上列當事人間請求損害賠償事件，上訴人對於中華民國110年11
月10日臺灣新竹地方法院110年度訴字第368號第一審判決提起一
部上訴，本院於111年4月12日言詞辯論終結，判決如下：
    主      文
上訴駁回。
第二審訴訟費用由上訴人負擔。
    事實及理由
一、上訴人主張：兩造為鄰居，因停車及噪音糾紛存有嫌隙。兩
    造於民國108年9月8日下午1時41分許，在新竹市○區○○○街00
    巷00弄0號前（下稱事發地點）發生齟齬，伊先將被上訴人
    推倒在地，致被上訴人受有右手腕骨折、左腳趾挫傷之傷害
    ，而被上訴人起身後，復與伊發生推擠、拉扯，並出拳毆打
    伊之左肩、左耳及臉部，致伊受有左臉鈍挫傷、左耳髮際處
    紅腫壓痛、左耳耳鳴及右手擦傷等傷害。復於同日晚間9時1
    4分許，因伊違規停車問題，兩造又生齟齬，被上訴人徒手
    朝伊之頭頸部及左臉揮拳，致伊受有下巴鈍挫傷及喉部鈍挫
    傷等傷害。伊經國立臺灣大學醫學院附設醫院新竹分院（下
    稱臺大醫院新竹分院）治療，左耳聽力損傷未必有自然好轉
    可能，並引發暈眩、耳鳴、偏頭痛等症狀，嚴重減損一耳聽
    能，受有重傷害，伊之聽力減損與被上訴人之傷害行為有因
    果關係。伊因而受有醫療費新臺幣（下同）9,001元之損害
    ，並受有精神上之痛苦，伊得依法請求被上訴人賠償上開損
    害及精神慰撫金48萬元，總計為48萬9,001元。爰依侵權行
    為之法律關係，請求被上訴人給付48萬9,001元及自起訴狀
    繕本送達翌日起加計法定遲延利息〔原審就上訴人上開請求
    為一部勝訴、一部敗訴之判決，即判命被上訴人應給付上訴
    人8萬9,001元本息（即醫療費用9,001元＋精神慰撫金8萬元＝
    8萬9,001元），其餘未繫屬本院部分，不予贅述〕。上訴聲
    明：㈠原判決關於駁回後開第二項之訴部分廢棄。㈡被上訴人
    應再給付上訴人40萬元，及自起訴狀繕本送達翌日起至清償
    日止，按年息5％計算之利息。
二、被上訴人則以：伊對本院110年度上訴字第1769號（下稱176
    9號刑事案件）刑事判決（下稱1769號刑事判決）認定之事
    實沒有意見。惟上訴人左耳所受傷害未達毀損或嚴重減損左
    耳聽能之重傷害程度，上訴人藉此要求高額賠償，並無理由
    。又上訴人故意不持健保卡就醫，以全額自費方式看診，再
    向伊請求高額賠償等語，資為抗辯。答辯聲明：上訴駁回。
三、本院得心證之理由：
　㈠按因故意或過失，不法侵害他人之權利者，負損害賠償責任
    。不法侵害他人之身體或健康者，對於被害人因此喪失或減
    少勞動能力或增加生活上之需要時，應負損害賠償責任。不
    法侵害他人之身體、健康、名譽、自由、信用、隱私、貞操
    ，或不法侵害其他人格法益而情節重大者，被害人雖非財產
    上之損害，亦得請求賠償相當之金額，民法第184條第1項前
    段、第193條第1項、第195條第1項前段分別定有明文。上訴
    人主張兩造為鄰居，於108年9月8日下午1時41分許，在事發
    地點發生齟齬，其先將被上訴人推倒在地，致被上訴人受有
    右手腕骨折、左腳趾挫傷之傷害，而被上訴人起身後，復與
    其發生推擠、拉扯，並出拳毆打其之左肩、左耳及臉部，致
    伊受有左臉鈍挫傷、左耳髮際處紅腫壓痛、左耳耳鳴及右手
    擦傷等傷害。復於同日晚間9時14分許，因其違規停車問題
    ，兩造又生齟齬，被上訴人徒手朝其之頭頸部及左臉揮拳，
    致其受有下巴鈍挫傷及喉部鈍挫傷等傷害等語，有證人即被
    上訴人之子陳世偉於1769號刑事案件偵訊時證述明確〔見臺
    灣新竹地方檢察署（下稱新竹地檢署）108年度偵字第10596
    號卷（下稱偵卷）第44頁〕，另有警員偵查報告1份、現場監
    視錄影翻拍相片12幀、新竹地檢署108年12月13日勘驗筆錄
    、刑事一審109年8月5日勘驗筆錄、新竹馬偕紀念醫院（下
    稱新竹馬偕醫院）108年9月8日診斷證明書1紙、109年7月6
    日馬院竹急醫乙字第1090008550號函暨急診病歷0份、臺大
    醫院新竹分院108年9月8日診斷證明書、109年7月15日臺大
    新分醫事字第1090004721號函等件附卷可稽〔見偵卷第5、25
    至29、61至64頁，臺灣新竹地方法院（下稱新竹地院）109
    年度訴字第80號卷（下稱刑事一審卷）第260、155至165頁
    ，原審卷第24至25頁〕，被上訴人亦不爭執在卷（見本院卷
    第155頁）。又被上訴人因上開行為所犯傷害罪，經新竹地
    院109年度訴字第80號刑事判決處有期徒刑3月，檢察官不服
    上訴，經1769號刑事判決駁回上訴而確定在案，有上開刑事
    判決書可按（見原審卷第6至14頁，本院卷第159至169頁）
    。是上訴人主張就被上訴人上開傷害行為，得依侵權行為法
    律關係，請求賠償等語，自屬有據。　
　㈡對上訴人所為各項請求，分別審酌如下：
　⒈醫療費用部分：
　　上訴人主張其因被上訴人毆打行為，受有醫療費用損害9,00
    1元等語，並提出提出臺大醫院新竹分院門診醫療費用收據
    、新竹馬偕醫院醫療費用收據為憑（見原審卷第39至51頁）
    ，而審究上開醫療費用收據，上訴人係以健保身分就醫，是
    被上訴人抗辯上訴人故意自費就診等語，並無可採，足認上
    訴人此部分主張為有理由，應予准許。
　⒉精神慰撫金部分：
　　按不法侵害他人之身體、健康、名譽、自由、信用、隱私、
    貞操，或不法侵害其他人格法益而情節重大者，被害人雖非
    財產上之損害，亦得請求賠償相當金額，民法第195條第1項
    定有明文。又慰藉金之賠償須以人格權遭遇侵害，使精神上
    受有痛苦為必要，其核給之標準固與財產上損害之計算不同
    ，然非不可斟酌雙方身分資力與加害程度，及其他各種情形
    核定相當之數額（最高法院51年台上字第223號裁判意旨參
    照）。上訴人主張其因被上訴人於108年9月8日下午1時41分
    許，出拳毆打其之左肩、左耳及臉部，致其受有左臉鈍挫傷
    、左耳髮際處紅腫壓痛、左耳耳鳴及右手擦傷等傷害；於同
    日晚間9時14分許，被上訴人徒手朝其之頭頸部及左臉揮拳
    ，致其受有下巴鈍挫傷及喉部鈍挫傷等傷害外，應審酌其左
    耳聽力經診斷有損傷未必有自然好轉可能，並引發暈眩、耳
    鳴、偏頭痛等症狀，已嚴重減損一耳聽能，所造成精神上痛
    苦程度及所生之影響審酌慰撫金數額等語，被上訴人抗辯上
    訴人左耳所受傷害未達毀損或嚴重減損左耳聽能之重傷害程
    度等語。查，本院審酌上訴人因被上訴人上開侵權行為而受
    有左臉鈍挫傷、左耳髮際處紅腫壓痛、左耳耳鳴及右手擦傷
    、下巴鈍挫傷及喉部鈍挫傷等傷害，再依上訴人提出之臺大
    醫院新竹分院109年3月9日、110年6月25日診斷證明書記載
    「左耳聽力未必有自然好轉可能」、「聽力障礙一般而言無
    聽力自然好轉可能」（見刑事一審卷第133頁，本院110年度
    上訴字第1769號卷第69頁），又此左耳高頻聽力受損之情形
    ，在日常生活語音範圍並不影響聽能之程度，業據臺大醫院
    新竹分院108年11月18日臺大新分醫事字第1080008008號函
    、109年7月15日臺大新分醫事字第1090004721號函在卷可考
    （見原審卷第28頁，本院卷第193頁），上訴人精神上必因
    前開傷害而飽受煎熬，且妨礙其日常正常生活，精神上勢必
    受有相當程度之痛苦，及上訴人為工專畢業、目前任職統一
    企業，擔任業務送貨員之工作，109年度所得為67萬6,728元
    ，名下無財產，有父母及2位未成年子女需扶養；被上訴人
    為高中肄業、目前在中國經營小型工廠，未在我國申報所得
    ，109年度財產總額為458萬9,700元、子女已成年，業經兩
    造陳明在卷，並有稅務電子閘門財產所得調件明細表等件足
    憑（見本院卷第61至63、155頁及限閱卷），認上訴人請求
    被上訴人賠償精神上慰撫金8萬元，已屬相當，上訴人以其
    受有精神上極大痛苦，請求被上訴人應再賠償精神上慰撫金
    40萬元等語，尚無可採。
四、綜上所述，上訴人依侵權行為之法律關係，請求被上訴人應
    給付上訴人8萬9,001元，及自起訴狀繕本送達翌日即109年4
    月2日起至清償日止，按年息5％計算之利息，為有理由，應
    予准許，逾此部分之請求，為無理由，應予駁回。從而原審
    就此部分所為上訴人敗訴之判決，並無不合。上訴論旨指摘
    原判決此部分不當，求予廢棄改判，為無理由，應駁回其上
    訴。　
五、上訴人聲請送臺北榮民總醫院鑑定其聽力受損係因被上訴人
    傷害行為所致（見本院卷第20、154頁），然本院已依被上
    訴人侵權行為態樣及上訴人提出之臺大醫院新竹分院109年3
    月9日、110年6月25日診斷證明書、108年11月18日臺大新分
    醫事字第1080008008號函，審酌上訴人因被上訴人之傷害之
    舉受有左耳耳鳴之傷害，而有「左耳聽力未必有自然好轉可
    能」、「聽力障礙一般而言無聽力自然好轉可能」，又此左
    耳高頻聽力受損之情形，在日常生活語音範圍並不影響聽能
    之程度，而該等傷害核與被上訴人傷害行為有因果關係，是
    上訴人前開鑑定聲明，自無調查之必要；又本件事證已臻明
    確，兩造其餘之攻擊或防禦方法及所用之證據，經本院斟酌
    後，認為均不足以影響本判決之結果，爰不逐一論列，附此
    敘明。
六、據上論結，本件上訴為無理由，依民事訴訟法第449條第1項
    、第78條，判決如主文。　　　
中　　華　　民　　國　　111 　年　　5 　　月　　3 　　日
                  民事第六庭    
                      審判長法  官  周美雲
                            法  官  古振暉
                            法  官  江春瑩
正本係照原本作成。
不得上訴。
中　　華　　民　　國　　111 　年　　5 　　月　　3 　　日

  　　　　　　　　　　　　　書記官  學妍伶